【裁判字號】    98,交聲更一,30
【裁判日期】    981014
【裁判案由】    聲明異議
【裁判全文】
臺灣高雄地方法院交通事件裁定      98年度交聲更一字第30號
原處分機關  高雄市政府交通局
異  議  人
即受處分人  安吉利企業有限公司
代  表  人  甲○○
上列異議人因違反道路交通管理處罰條例案件，對於高雄市政府
交通局民國98年6 月3 日所為之裁決（高市交裁字第裁32-B0000
0000號），聲明異議，本院於98年7 月15日以98年度交聲字第17
12號為裁定後，經臺灣高等法院高雄分院以98年度交抗字第550
號將原裁定撤銷並發回更審，本院裁定如下：
    主  文
異議駁回。
    理  由
一、本件原由受處分人安吉利企業有限公司之代表人甲○○以個
    人名義而非受處分人之名義提出聲明異議，經核尚非合於法
    律上之程式，然上開瑕疵非不可補正之事項，經本院於民國
    98年9 月30日當庭命甲○○補正後，業由異議人即受處分人
    安吉利企業有限公司具狀補正在案（見本院98年度交聲更一
    字第30號卷即院二卷第12、13頁），先此敘明。
二、原處分意旨略以：異議人即受處分人安吉利企業有限公司所
    有，車牌號碼ZQ-9413 號自用小客車於98年5 月3 日17時25
    分許，停放於高雄市○○○路160 號前「貨車裝卸貨專用停
    車區」格位，因停車車種不依規定，經警舉發，爰依道路交
    通管理處罰條例第56條第1 項第9 款規定，裁處異議人罰鍰
    新臺幣（下同）600 元。
三、聲明異議意旨略以：異議人違規停車地點高雄市○○○路16
    0 號前之禁制標誌「限停貨車」是設置在行車方向（停車格
    ）之後側的路燈鐵桿上，標誌之牌面與行車方向成180 度角
    （平行），不易為交通行為參與人發現，且其高度在駕駛人
    頭頂上，不易察覺，又該禁制標誌與一般停車格相連接，其
    設置違反道路交通標誌標線號誌設置規則規定，為此依法聲
    明異議云云。
四、按汽車停車時，停車時間、位置、方式及車種，如公路主管
    機關、市區道路主管機關或警察機關有特別規定時，應依其
    規定；駕駛人駕駛車輛，應遵守道路交通標誌、標線、號誌
    之指示、警告、禁制規定；汽車駕駛人停車時，停車時間、
    位置、方式、車種不依規定者，處600 元以上1,200 元以下
    罰鍰，道路交通安全規則第112 條第1 項第15款、道路交通
    管理處罰條例第4 條第1 項前段、第56條第1 項第9 款分別
    有明文規定。
五、經查：
  (一)異議人所有車牌號碼ZQ-9413 自小客車於上揭時、地，確有
    停放於高雄市○○○路160 號前「貨車裝卸貨專用停車區」
    ，經警拖吊後，並掣發舉發通知單，嗣經原處分機關即高雄
    市政府交通局依據道路交通管理處罰條例第56條第1 項第9
    款規定，於98年6 月3 日裁處異議人罰鍰600 元乙節，為異
    議人所不否認，並有上開裁決書、高雄市政府警察局高市警
    交字第B00000000 號舉發違反道路交通管理事件通知單各1
    紙（見本院98年度交聲字第1712號卷即院一卷第18、28頁）
    及現場照片5 幀在卷可憑（見院一卷第29頁），此部分事實
    應堪認定。
  (二)異議人雖以上開情詞置辯。惟查：
  １、道路交通標誌標線號誌設置規則第16條第1 項規定，道路
      交通標誌固以豎立於行車方向之右側為原則，惟其目的在
      使汽機車駕駛人於行車時，能明確看見道路交通標誌而遵
      行其指示。依卷附現場照片觀之（見院一卷第7 、8 頁下
      方照片、第29頁），該「貨車裝卸貨專用停車區，08：00
      ─18：00限停貨車，其餘時間開放一般車輛停放」標誌所
      設位置，係設於車輛行駛路段顯明之處，標誌周圍並無遭
      樹木、廣告招牌或其他物品遮蔽，故不論標誌設置在停車
      格右側或右後側，於一般情形下，欲將車輛停放於160 號
      前停車格前，衡情應能於不妨礙行車駕駛之情形下，在其
      視距範圍內可目視到上開標誌而知悉該停車格為「貨車裝
      卸貨專用停車區」格位。
  ２、又按「豎立式標誌設置之高度，以標誌牌下緣距離路面邊
      緣或邊溝之頂點1 公尺20公分至2 公尺10公分為原則，其
      牌面不得妨礙行人交通。共桿設置時，同支柱同方向至多
      以3 面為限，並依禁制標誌、警告標誌及指示標誌之順序
      ，由上至下排列」，道路交通標誌標線號誌設置規則第18
      條分別定有明文。經查，上開裝卸貨停車專區係以豎立式
      標誌標示，記載內容為「貨車裝卸貨專用停車區，08：00
      ─18：00限停貨車，其餘時間開放一般車輛停放」，而標
      誌最下緣與甲○○之高度相仿（見院一卷第7 頁下方照片
      ），而甲○○身高為168 公分（見院一卷第40頁），是該
      標誌設置之高度，以標誌下緣至路面計約168 公分，自與
      上開道路交通標誌標線號誌設置規則第18條規定並無抵觸
      。又為維護都市景觀，該豎立式標誌係以共桿方式標示，
      惟支柱同方向標誌並未有超過3 面之情形，分別有高雄市
      政府交通局98年5 月27日高市交停字第0980026358號函及
      現場照片附卷可憑（見院一卷第20頁、第7 、8 頁下方照
      片、第29頁），是該「貨車裝卸貨專用停車區」之標誌雖
      以與路燈共桿之方式設置，惟共桿設置本為交通法規所許
      ，且支柱同方向之標誌亦未超過3 面，是上開標誌之設置
      亦無何違背交通法規之處。再由卷附照片所示標誌設置之
      位置觀之（見警卷第7 、8 頁下方照片），異議人於靠右
      側路邊尋找停車位及停放車輛時，視距範圍內並可輕易看
      見上開標誌，是異議人上開辯稱：標誌之牌面與行車方向
      成180 度角（平行），不易為交通行為參與人發現，且其
      高度在駕駛人頭頂上，不易察覺云云，亦非可採。
  ３、再參酌道路交通標誌標線號誌設置規則第3 條第1 、2 款
      之規定：標誌以規定之符號、圖案或簡明文字繪於一定形
      狀之標牌上，安裝於固定或可移動之支撐物體，設置於適
      當之地點，用以預告或管制前方路況，促使車輛駕駛人與
      行人注意、遵守之交通管制設施。標線以規定之線條、圖
      形、標字或其他導向裝置，劃設於路面或其他設施上，用
      以管制道路上車輛駕駛人與行人行止之交通管制設施。顯
      見標誌之設置重在能使交通行為之參與人得清楚辨識該標
      誌之含義。依異議人提供現場照片所示，本件「貨車裝卸
      貨專用停車區」之標誌除並未受路樹或招牌阻擋，用路人
      應得以清楚辨識，況地面停車格格線內外緣均漆有「裝卸
      貨專用」之明顯字樣（見院一卷第7 頁下方照片），則駕
      駛人於停放車輛之時，既需注意其所停放之車輛是否確實
      停入停車格之範圍內，衡情自無未能注意地面上所漆「裝
      卸貨專用」字樣之理，是自不因該裝卸貨專用停車格與一
      般停車格相連，且規格、顏色相同，即有無法辨識之疑慮
      。
六、綜上，原處分機關認異議人有「停車車種不依規定」之違規
    ，並援引道路交通管理處罰條例第56條第1 項第9 款規定，
    裁處異議人罰鍰600 元，尚無違誤，異議人猶憑己見，執上
    開情詞提起本件聲明異議，洵無理由，應予裁定駁回。
據上論斷，應依道路交通案件處理辦法第19條，裁定如主文。
中    華    民    國    98    年    10    月    14    日
                  交通法庭  法  官  林永村
以上證明與原本無異。
如不服本裁定應於送達後5 日內向本院提出抗告狀。
中    華    民    國    98    年    10    月    14    日
                            書記官  王珮樺


司法院資訊處製作；財團法人民間司法改革基金會備份。
